【裁判字號】    98,抗,2054
【裁判日期】    990129
【裁判案由】    假扣押
【裁判全文】
臺灣高等法院民事裁定                  98年度抗字第2054號
抗  告  人  甲○○
抗告人因與相對人乙○○間假扣押事件，對於中華民國98年11月
11日臺灣臺北地方法院98年度裁全字第6660號所為裁定提起抗告
，本院裁定如下：
    主      文
原裁定廢棄。
相對人在原法院之聲請駁回。
聲請及抗告費用由相對人負擔。
    理      由
一、相對人於原法院聲請意旨略以：伊與抗告人於民國80年間結
    婚並育有一子，伊於83年間，經抗告人同意，借用抗告人名
    義，以新台幣（以下同）702萬元，購置坐落台北縣新店市
    ○○路180號10樓之1房地（下稱系爭房地），詎抗告人違反
    借名登記約定，擅自出售系爭房地，且於98年10月23日完成
    所有權移轉登記予第三人朱書宏，為免抗告人隱匿該售屋所
    得以逃避本件債務，願供擔保請准就抗告人財產於100萬元
    之範圍內予以假扣押云云。
二、原裁定以：相對人就其主張之請求及假扣押原因，除已提出
    不動產買賣契約書影本等件外，復陳明願供擔保以補釋明之
    不足，所請假扣押核無不合，應予准許等語。
三、抗告意旨略以：相對人提出之不動產買賣契約書、戶籍謄本
    、台灣省合作金庫優惠利率通知書、合作金庫存款憑條、匯
    款單、交易明細表、銀行存摺節本、93年度綜合所得稅核定
    通知書、台北縣新店地政事務所異動索引等，均為相對人引
    用請求原因之釋明文件，與假扣押原因即日後不能強制執行
    或甚難執行無關，相對人既未釋明假扣押原因存在，自不符
    假扣押之要件等語。
四、按債權人就金錢請求或得易為金錢請求之請求，欲保全強制
    執行者，固得聲請假扣押。惟此項聲請，依新修正民事訴訟
    法第526條第1 、2 項規定，對於「請求之原因」及「假扣
    押之原因」應釋明之，如釋明不足，而債權人陳明願供擔保
    或法院認為適當者，法院始得定相當之擔保，命供擔保後為
    假扣押。而所謂「假扣押之原因」，依同法第523條之規定
    ，係指日後有不能強制執行或甚難執行之虞，或應在外國為
    強制執行之情形，如債務人浪費財產，增加負擔，或就財產
    為不利益之處分，將成為無資力之狀態，或將移住遠地、逃
    匿無蹤、隱匿財產等是。故依上開修正後之法文規定，債權
    人就「請求之原因」及「假扣押之原因」，依法有釋明之義
    務，亦即須提出可使法院信其主張為真實之證據，必待釋明
    有所不足，而債權人陳明願供擔保或法院認為適當者，法院
    始得定相當之擔保，命供擔保後為假扣押。債權人不得未為
    任何釋明，而全以擔保代其釋明之責，且如釋明之不足無法
    由債權人供擔保以補足之，法院仍應駁回債權人之聲請，非
    一經債權人陳明願供擔保，即當然准為該項假扣押。次按，
    依同法第284條規定：「釋明事實上之主張者，得用可使法
    院信其主張為真實之一切證據。但不能即時調查者，不在此
    限。」。所謂因釋明而應提出法院能即時調查之證據，係指
    當事人於釋明其事實上之主張時，應同時提出可供法院得隨
    時進行調查之證據而言，故當事人如未同時提出供釋明用之
    證據，法院自無裁定限期命其補正之必要。
五、查相對人具狀聲請假扣押，所提出之不動產買賣契約書、戶
    籍謄本、台灣省合作金庫優惠利率通知書、合作金庫存款憑
    條、匯款單、交易明細表、銀行存摺節本、93年度綜合所得
    稅核定通知書、台北縣新店地政事務所異動索引等，堪認已
    就假扣押之請求為釋明。但相對人就假扣押之原因，僅空言
    「為免抗告人隱匿該售屋所得以逃避本件債務本件債務」，
    並未提出任何可資即時調查之證據釋明抗告人有浪費財產、
    增加負擔、隱匿財產等行為，其就假扣押原因之釋明顯有欠
    缺，依前開說明，更無從以擔保代釋明之義務，且經本院通
    知於7日內就抗告狀內容具狀表示意見，相對人於99年月1月
    18日收受送達，迄未表示意見，是本件假扣押之聲請，與民
    事訴訟法第526條第1項、第2項規定不符，應予駁回。原審
    未察，命擔保後為假扣押，容有未洽。抗告意旨據此指摘原
    裁定不當，為有理由，應由本院予以廢棄，並諭知如主文第
    2項所示。
六、據上論結本件抗告為有理由，爰裁定如主文。
中    華    民    國    99    年    1     月    29    日
                  民事第十七庭
                      審判長法  官  藍文祥
                            法  官  張競文
                            法  官  陳麗芬
正本係照原本作成。
不得再抗告。
中    華    民    國    99    年    1     月    29    日
                            書記官  張永中

司法院資訊處製作；財團法人民間司法改革基金會備份。
